【裁判字號】    99,訴,488
【裁判日期】    990729
【裁判案由】    毒品危害防制條例
【裁判全文】
臺灣高雄地方法院刑事判決               99年度訴字第488號
公  訴  人  臺灣高雄地方法院檢察署檢察官
被      告  丙○○
指定辯護人  本院公設辯護人蘇鴻吉
上列被告因違反毒品危害防制條例案件，經檢察官提起公訴（99
年度偵字第5421號），本院判決如下：
    主  文
丙○○販賣第一級毒品，共肆罪，各處有期徒刑拾伍年貳月。扣
案附掛0000000000門號SIM 卡之手機壹支及電子磅秤
壹台，均應於所屬各次犯罪中沒收；未扣案各次單獨販毒所得財
物均新臺幣壹仟元，應於所屬各次犯罪中沒收，如全部或一部不
能沒收時，以其財產抵償之。又共同販賣第一級毒品，處有期徒
刑拾伍年貳月。扣案附掛0000000000門號SIM 卡之手
機壹支及電子磅秤壹台均沒收；未扣案共同販毒所得財物新臺幣
壹仟元，應與乙○○連帶沒收，如全部或一部不能沒收時，以其
等財產抵償之。應執行有期徒刑拾柒年；扣案附掛000000
0000門號SIM 卡之手機壹支及電子磅秤壹台均沒收；未扣案
各次單獨販毒所得合計新臺幣肆仟元沒收之，如全部或一部不能
沒收時，以其財產抵償之；未扣案共同販毒所得新臺幣壹仟元，
應與乙○○連帶沒收之，如全部或一部不能沒收時，以其等財產
抵償之。
    事  實
一、丙○○明知海洛因為毒品危害防制條例所管制之第一級毒品
    ，非經許可，不得非法持有、販賣，竟意圖營利，並基於販
    賣牟利之犯意，先在不詳處所向他人以低價販入數量不詳之
    海洛因，並以其所有附掛0000000000門號SIM 卡手機1 支為
    對外聯絡工具，俟機販賣：
    (一)99年1 月12日17時16分許，申榮強以其持用之0000000000
      號行動電話撥打丙○○之0000000000號行動電話，聯絡要
      購買海洛因後，丙○○即於同日某時許，在其當時居住址
      設高雄市鼓山區○○○路1041巷3 號之「畫世紀大樓」中
      庭內，以新臺幣（下同）1 千元之價格，販賣交付海洛因
      1 小包（重量不詳）給申榮強，並向其收取1 千元。
    (二)同年2 月1 日18時7 分許，馮文忠以其持用之0000000000
      號行動電話撥打丙○○之0000000000號行動電話，聯絡要
      購買海洛因後，丙○○即於同日18時25分許，在高雄市○
      ○區○○路與忠孝路口附近，以1 千元之價格，販賣交付
      海洛因1 小包（重量不詳）給馮文忠，並向其收取1 千元
      。
    (三)同年2 月2 日16時13分許，馮文忠以其持用之0000000000
      號行動電話撥打丙○○之0000000000號行動電話，聯絡要
      購買海洛因後，丙○○即於同日16時31分許，在高雄市○
      ○區○○路與重愛路口附近，以1 千元之價格，販賣交付
      海洛因1 小包（重量不詳）給馮文忠，並向其收取1 千元
      。
    (四)同年2 月3 日11時13分許，馮文忠以其持用之0000000000
      號行動電話撥打丙○○之0000000000號行動電話，惟丙○
      ○尚在睡覺，而由其同居女友乙○○（待通緝到案後，另
      行審結）接聽，馮文忠向乙○○表示欲以1 千元之代價購
      買海洛因，乙○○聽聞後，因丙○○事前曾吩咐乙○○代
      為接洽販賣海洛因事宜，乙○○即基於與丙○○共同販賣
      第一級毒品營利之犯意聯絡，應允販售海洛因與馮文忠，
      並由乙○○隨即於同日11時34分許，在前揭「畫世紀大樓
      」中庭內，將丙○○所持有供販賣之海洛因1 包（重量不
      詳）交付與馮文忠，且向其收取1 千元價金後，將該1 千
      元交予丙○○。
    (五)同年2 月4 日16時43分許，馮文忠以其持用之0000000000
      號行動電話撥打丙○○之0000000000號行動電話，聯絡要
      購買海洛因後，丙○○即於同日17時7 分至17時30分間某
      時許，在高雄市○○區○○路與大豐路口之萊爾富超商旁
      ，以1 千元之價格，販賣交付海洛因1 小包（驗後淨重0.
      137公克）給馮文忠，並向其收取1 千元。
    以上交易，因警方對丙○○、申榮強各所持用之前揭行動電
    話實施通訊監察，疑與販賣海洛因有關，並於99年2 月4 日
    跟監發現丙○○與馮文忠確有交易情事，而於同日17時30分
    許，在高雄市○○區○○路與大昌路口盤查馮文忠，當場在
    其身上扣得與丙○○交易而來之上揭海洛因1 包；復於同年
    月5 日14時許，持本院核發之搜索票，至丙○○、乙○○位
    於前揭「畫世紀大樓」13樓之3 住處執行搜索，當場扣得丙
    ○○所有供販賣聯絡之附掛0000000000門號電話手機1 支及
    供販賣海洛因秤重所用之電子磅秤1 台，因而查獲上情。
二、案經高雄市政府警察局移送臺灣高雄地方法院檢察署檢察官
    偵查起訴。
    理  由
壹、證據能力：
  一、按被告之自白，非出於強暴、脅迫、利誘、詐欺、疲勞訊
      問、違法羈押或其他不正之方法，且與事實相符者，得為
      證據；刑事訴訟法第156 條第1 項定有明文。本件販賣第
      一級毒品海洛因之犯罪事實，已經被告丙○○於偵查及本
      院坦承不諱，且核與事實相符，自得作為證據。
  二、被告以外之人於偵查中向檢察官所為陳述，除顯有不可信
      之情況者外，得為證據，刑事訴訟法第159 條之1 第2 項
      定有明文。偵查中對被告以外之人（包括證人、鑑定人、
      告訴人、被害人及共同被告等）所為之偵查筆錄，或被告
      以外之人向檢察官所提之書面陳述，性質上均屬傳聞證據
      。惟現階段刑事訴訟法規定檢察官代表國家偵查犯罪、實
      施公訴，依法其有訊問被告、證人及鑑定人之權，證人、
      鑑定人且須具結，而實務運作時，檢察官偵查中向被告以
      外之人所取得之陳述，原則上均能遵守法律規定，不致違
      法取供，其可信度極高，職是，被告以外之人前於偵查中
      已具結而為證述，除反對該項供述得具有證據能力之一方
      ，已釋明「顯有不可信之情況」之理由外，不宜以該證人
      未能於審判中接受他造之反對詰問為由，即遽指該證人於
      偵查中之陳述不具證據能力。查本件證人申榮強、馮文忠
      、證人即共同被告乙○○於檢察官偵查中經具結所為之陳
      述，依上開說明，即有證據能力。
  三、被告以外之人於審判外之言詞或書面陳述，除法律有規定
      者外，不得作為證據；被告以外之人於審判外之陳述，雖
      不符刑事訴訟法第159 條之1 至之4 之規定，然經當事人
      於審判程序同意作為證據，法院審酌該言詞陳述或書面陳
      述作成時之情況，認為適當者，亦得為證據；刑事訴訟法
      第159 條第1 項、第159 條之5 第1 項分別定有明文。本
      判決認定事實所引用其他之證據資料，除原已符合刑事訴
      訟法第159 條之1 至第159 條之4 ，及法律另有規定等傳
      聞法則例外規定得作為證據以外；其餘並非公務員違背法
      定程序所取得，檢察官、被告丙○○及辯護人於本院均同
      意作為認定事實之證據，且審酌各該言詞或書面陳述作成
      時之情況，並無違法不當或證明力明顯過低之瑕疵，認為
      以之作為證據為適當，均得作為證據。
貳、實體方面：
  一、前揭被告丙○○單獨或與同案被告乙○○共同販賣海洛因
      之事實，業據被告丙○○供承不諱，核與各該買受人即申
      榮強、馮文忠於警詢及偵查中，分別證述向被告丙○○或
      被告丙○○、乙○○購買各次毒品過程之情節相符；其中
      與乙○○共同販賣部分，亦有證人即共同被告乙○○證述
      如何與丙○○事前謀議而參與該次交易之情節可據。且以
      上各次海洛因交易之聯繫對話，復有被告丙○○自承其所
      持用之0000000000手機門號監聽譯文在卷可稽（偵字第54
      21號卷第165 頁至第169 頁），且被告丙○○末次販予馮
      文忠，經警跟監後，在馮文忠身上扣押之白色粉末1 包（
      驗後淨重0.137 公克），經送檢驗結果，確含有海洛因成
      分，亦有高雄市立凱旋醫院99年3 月8 日高市凱醫驗字第
      12364 號濫用藥物成品檢驗鑑定書在卷可憑（偵字第5421
      號卷第170 頁），足認被告丙○○之自白應與事實相符，
      自可採為認定事實之證據。本件各次販賣之罪證明確，被
      告丙○○犯行均堪認定，應依法論科。
  二、查海洛因係毒品危害防制條例第2 條第2 項第1 款所明定
      之第一級毒品。核被告丙○○販賣海洛因給申榮強1 次、
      馮文忠4 次，所為均係犯毒品危害防制條例第4 條第1 項
      販賣第一級毒品罪。被告丙○○各次販賣前之持有低度行
      為，應分別為販賣之高度行為所吸收，不另論罪。被告丙
      ○○與同案被告乙○○就事實欄一(四)之販賣海洛因犯行，
      有犯意聯絡及行為分擔，為共同正犯。被告丙○○以上5
      次販賣第一級毒品犯行，其交易時間顯有區隔，地點亦非
      全然相同，犯意顯然各別，應予分論併罰。再者，被告丙
      ○○於偵查及審判中均自白所為如事實欄(一)至(三)、(五)所示
      之4 次販賣第一級毒品之犯行；又被告丙○○於99年3 月
      29日偵查中坦承以上4 次犯行後，檢察官未續就如事實欄
      (四)之販賣海洛因事實訊問被告丙○○，並即於當日提起公
      訴，致丙○○喪失自白該次犯罪之機會，且以被告丙○○
      於偵查中自白另4 次犯行時，均坦認其罪，全無辯解，並
      迭於本院歷次訊問中均坦承有本件全部5 次販毒犯行，堪
      信若檢察官於偵查中賦予其自白該次販賣毒品之機會，被
      告丙○○應會為相同之陳述，自不得將檢察官未為訊問之
      不利益，歸由被告丙○○承擔，應認被告丙○○未及於偵
      查中自白之該次犯行，與其他業經自白部分，均有毒品危
      害防制法第17條第2 項之適用，而各減輕其刑。復按刑法
      第59條之酌量減輕其刑，必須犯罪另有特殊原因與環境等
      情狀，在客觀上足以引起一般同情，認為即予宣告法定低
      度刑期，猶嫌過重者，始有其適用（最高法院28年上字第
      1064號、51年臺上字第899 號判例意旨可資參照）。被告
      丙○○正值青壯，可靠己身之智力及勞力，從事合法正當
      工作，然捨此正途不由，反而販賣海洛因牟利，嚴重危害
      他人身心健康，客觀上顯難引起一般同情，辯護人復未具
      體舉出有何特殊原因與環境，堪認客觀上足以引起一般同
      情而有情堪憫恕之情事，辯護人請求依刑法第59條之規定
      酌減其刑，尚非可採。爰審酌被告丙○○無視政府杜絕毒
      品禁令，明知海洛因對人體之危害性，仍為圖自己私利，
      販賣海洛因予他人，致買受人沉迷毒癮無法自拔，戕害身
      心健康，潛在危害社會治安，惟念被告丙○○坦承犯行，
      態度甚佳，且被告各次販賣交易金額均為1 千元，數量甚
      少、所得有限，犯罪情節當非與大盤毒梟者可資等同併論
      等一切情狀，分別從寬量處有期徒刑15年2 月。且依刑法
      第51條數罪併罰定執行刑之立法方式，採限制加重原則，
      亦即非以累加方式定應執行刑，受刑人每次犯罪手法類似
      ，如以實質累加方式定應執行刑，則處罰之刑度顯將超過
      其行為之不法內涵，違反罪責原則，及考量因生命有限，
      刑罰對受刑人造成之痛苦程度，係隨刑度增加而生加乘效
      果，非以等比方式增加，是以隨罪數增加遞減刑罰方式，
      當足以評價被告行為不法性之法理（即多數犯罪責任遞減
      原則），就被告丙○○定其應執行刑為有期徒刑17年。扣
      案附掛0000000000門號SIM 卡之行動電話手機1 支及電子
      磅秤1 台，均係被告丙○○所有，分別供其販賣以上各次
      海洛因聯絡、分裝所用之物，業據被告丙○○供明在卷（
      本院卷第107 頁），皆應依毒品危害防制條例第19條第1
      項規定，在各次賣出項下均諭知宣告沒收。被告丙○○各
      次單獨或共同販賣海洛因所得金額均1 千元，雖未扣案，
      仍應依同條例第19條第1 項規定，就單獨販賣部分，於對
      應之各次賣出犯罪項下宣告沒收，如全部或一部不能沒收
      時，以其財產抵償之；共同販賣部分，於對應之該次賣出
      犯罪項下，宣告與共犯乙○○連帶沒收，如全部或一部不
      能沒收時，以其等財產抵償之。馮文忠於99年2 月4 日遭
      另案扣押之海洛因1 包，已為被告丙○○賣出交付，並於
      馮文忠所犯持有第一級毒品案件中經判決諭知沒收銷燬，
      有本院99年度審簡字第2644號刑事判決在卷可考，依主從
      不可分原則，自無於本案諭知沒收之餘地。另扣案4 包白
      色粉末中，僅重量最輕且均驗有海洛因成分之2 包為被告
      丙○○所有，並係供自己施用，且以扣案之吸管製鏟子為
      勺取施用工具等情，業據被告丙○○供陳在卷（本院卷第
      100 頁、第107 頁），佐以被告丙○○本次查獲後，另因
      施用第一級毒品、第二級毒品犯行，經送觀察、勒戒，有
      臺灣高等法院被告前案紀錄表及本院99年度審毒聲字第43
      2 號裁定在卷可考，且參諸查獲現場另扣得疑似摻有海洛
      因香煙1 支及殘渣袋3 個，堪信被告丙○○所辯為真，故
      以上驗有海洛因成分之粉末2 包、香煙1 支、吸管製鏟子
      4 支，及施用工具玻璃吸食器4 支，均核與被告丙○○本
      件犯行無關；其餘白色粉末2 包、夾鏈袋1 包及扣案其他
      門號手機，亦均無證據可資證明係供本件販賣海洛因犯罪
      所用之物，爰皆不併予諭知沒收或沒收銷燬，應併說明。
據上論斷，應依刑事訴訟法第299 條第1 項前段，毒品危害防制
條例第4 條第1 項、第17條第2 項、第19條第1 項，刑法第11條
、第28條、第51條第5 款，判決如主文。
本案經檢察官甲○○到庭執行職務。
中    華    民    國    99    年    7     月    29    日
                  刑事第八庭    審判長法  官  王伯文
                                      法  官  林建鼎
                                      法  官  蔣志宗
以上正本證明與原本無異。
如不服本判決應於收受送達後10日內向本院提出上訴書狀，並應
敘述具體理由；如未敘述上訴理由者，應於上訴期間屆滿後20日
內向本院補提理由書（均須按他造當事人之人數附繕本）「切勿
逕送上級法院」。
中    華    民    國    99    年    7     月    29    日
                                      書記官  李崑良
附錄本件判決論罪科刑法條：
毒品危害防制條例第4 條第1 項：
製造、運輸、販賣第一級毒品者，處死刑或無期徒刑；處無期徒
刑者，得併科新臺幣2,000 萬元以下
罰金。

司法院資訊處製作；財團法人民間司法改革基金會備份。
